最高法院刑事判決　　　　　　九十六年度台上字第四八七三號
上　訴　人　甲○○
選任辯護人　徐維良律師
上列上訴人因強盜案件，不服台灣高等法院中華民國九十六年七
月四日第二審判決（九十五年度上訴字第三八０七號，起訴案號
：台灣板橋地方法院檢察署九十四年度偵字第一二九二二號），
提起上訴，本院判決如下：
    主  文
原判決撤銷，發回台灣高等法院。
    理  由
本件原判決認定上訴人甲○○有原判決事實欄所載犯行，因而維
持第一審論處上訴人連續意圖為自己不法之所有，攜帶兇器，以
脅迫至使不能抗拒，而使他人交付其物（累犯）罪刑之判決，駁
回上訴人在第二審之上訴。固非無見。
惟查：(一)當事人及審判中之辯護人得於搜索或扣押時在場。但被
告受拘禁，或認其在場於搜索或扣押有妨害者，不在此限。刑事
訴訟法第一百五十條第一項定有明文。此規定依同法第二百十九
條，於審判中實施勘驗時準用之。此即學理上所稱之「在場權」
，屬被告在訴訟法上之基本權利之一，兼及其對辯護人之倚賴權
同受保護。故事實審法院行勘驗時，倘無法定例外情形，而未依
法通知當事人及辯護人，使其有到場之機會，所踐行之訴訟程序
自有瑕疵，此項勘驗筆錄，應認屬因違背法定程序取得之證據。
本院民國九十四年台上字第四九二九號著有判例。本件第一審於
九十五年一月十日勘驗上訴人警詢筆錄之錄音帶、同年月十六日
勘驗檢察官九十四年八月一日偵訊影音光碟時，均僅由受命法官
與書記官為之，並未依法通知依法得在場之當事人及審判中之辯
護人，有各該勘驗筆錄在卷可按（見第一審卷第一六一頁至第一
七二頁），即逕以該勘驗筆錄作為判決之基礎，其所踐行之訴訟
程序，已難認為適法。原審未予糾正，竟予維持，仍認各該勘驗
筆錄有證據能力，同有違誤。(二)判決所載理由矛盾者，其判決當
然違背法令。刑事訴訟法第三百七十九條第十四款定有明文。而
有罪判決書之事實記載，為適用法令之準據，法院應將依職權認
定之犯罪事實，翔實記載，然後於理由內逐一說明其憑以認定之
證據，並使事實認定與理由說明，互相適合，方為合法。經查原
判決事實欄記載上訴人係持其所有之水果刀犯案，並諭知將該水
果刀沒收，惟於理由乙二之(二)卻謂上訴人係持類似菜刀一支，前
後似不一致。又判決理由丁之一記載上訴人進入泰霖便利商店後
，即對店員揮舞水果刀，作勢要殺被害人云云，然就上訴人作勢
要殺被害人一節，事實欄對此部分並未予認定，俱有判決理由矛
盾之違背法令。上訴意旨指摘原判決不當，非無理由，應認原判
決有撤銷發回更審之原因。
據上論結，應依刑事訴訟法第三百九十七條、第四百零一條，判
決如主文。
中　　華　　民　　國　九十六　年　　九　　月    七    日
                      最高法院刑事第九庭
                          審判長法官  洪　清　江
                                法官  石　木　欽
                                法官  李　伯　道
                                法官  韓　金　秀
                                法官  陳　晴　教
      本件正本證明與原本無異
                                      書  記  官
中　　華　　民　　國　九十六　年　　九　　月　 十四   日
                                                     M
